【裁判字號】    97,簡上,121
【裁判日期】    970604
【裁判案由】    詐欺
【裁判全文】
臺灣臺南地方法院刑事判決             97年度簡上字第121號
上  訴  人  甲○○
（即被告）
上列上訴人因詐欺案件，不服本院刑事庭中華民國97年2月27 日
97年度簡字第518號第一審判決（聲請簡易判決處刑書案號：97
年度偵字第1178號），提起上訴暨檢察官移送併案審理（案號：
臺灣臺南地法院檢察署97年度偵字第3125號），經本院管轄第二
審合議庭判決如下：
    主   文
原判決撤銷。
甲○○幫助共同意圖為自己不法之所有，以詐術使人將本人之物
交付，處有期徒刑貳月，如易科罰金，以新臺幣壹仟元折算壹日
。
    事  實
一、甲○○明知詐騙集團經常以取得他人金融帳戶作為詐欺犯行
    取得不法金錢之重要方法，又對於提供帳戶，雖無引發他人
    萌生犯罪之確信，但仍以縱若有人持以犯罪，亦不違反其幫
    助犯罪之本意，竟仍基於幫助詐騙集團以轉帳匯款方式取得
    詐欺不法金錢之不確定犯意，於民國（下同）九十五年十月
    八日前某日，將其開立、所有之合作金庫商業銀行府城分行
    （下稱合庫府城分行）帳號000000000000號帳
    戶及陽信銀行西華分行帳號000000000000號帳
    戶之存簿、提款卡、密碼及印章等資料交予不詳詐欺集團成
    員，用以幫助該等詐騙集團為詐欺犯罪後，將款項存入上開
    帳戶內，藉以取得詐欺取財所得。其後，該不詳人士及其所
    屬之詐欺集團成員，即基於意圖為自己不法之所有之犯意聯
    絡，(一)於九十六年十一月八日晚間八時許，由詐欺集團成員
    以電腦設備連接網際網路，在網路聊天室向乙○○佯稱援交
    ，惟乙○○須先匯款證明並非檢、警人員云云，致乙○○陷
    於錯誤，依該詐欺集團成員之指示，於當日（檢察官誤為翌
    日）晚間十時許，經由自動櫃員機，匯款新臺幣（下同）一
    萬九千九百零六元至詐欺集團成員指定之甲○○上開合庫府
    城分行帳戶內，乙○○發覺有異，立即報警處理，將該帳戶
    列為警示帳戶，上開一萬九千九百零六元金錢始未遭詐欺集
    團成員提領。(二)張馨凌於九十六年十一月八日晚間八時許，
    接獲詐欺集團成員撥打之電話，佯稱張馨凌必須以ＡＴＭ取
    消分期付款之設定云云，指示張馨凌前往金融機構之自動櫃
    員機，張馨凌因而受騙，陷於錯誤，遂於同日晚間十時三十
    八分許，前往彰化縣芬園郵局之提款機，並依該詐欺集團成
    員之指示，陸續將總計三萬元之款項轉匯入甲○○上開陽信
    銀行西華分行帳戶內，旋遭提領一空。之後，乙○○及張馨
    凌發覺有異，分別報警處理。
二、案經臺南市警察局第六分局（下稱第六分局）報請臺灣臺南
    地方法院檢察署（下稱臺南地檢署）檢察官偵查後，聲請以
    簡易判決處刑，及張馨凌訴由臺南市警察局第四分局（下稱
    第四分局）報請臺灣臺南地方法院檢察署檢察官偵查後移送
    併案審理。
    理  由
一、訊據上訴人即被告（下稱上訴人）甲○○對於上開合庫府城
    分行及陽信銀行西華分行帳戶均係其開設，及被害人乙○○
    及告訴人張馨凌分別遭騙將上開金錢匯入各該帳戶等情並不
    爭執，惟矢口否認有何幫助詐欺取財犯行，辯稱：我的上開
    合庫府城分行及陽信銀行西華分行帳戶資料放在家裡，事後
    問過我家人，才知家裡遭小偷，我沒有把該等帳戶資料交給
    別人，上開二個帳戶資料是同時不見的云云。惟查：
  (一)上開證人乙○○及張馨凌分別遭詐騙之事實，業據其二人於
    警訊時證述明確（見第六分局警卷第五、六頁，第四分局警
    卷第一至二頁），復有合庫府城分行及陽信銀行西華分行上
    開上訴人帳戶開戶資料、存款交易資料單、被害人乙○○之
    彰化商業銀行帳戶存摺交易明細、財團法人金融聯合徵信中
    心通報案件紀錄資訊、告訴人張馨凌轉帳交易明細單二紙附
    卷可稽（見第六分局警卷第七至十二頁，核交第三四○號卷
    第一頁，第四分局警卷第七至九頁），審諸一般人並無任意
    將所有款項匯入他人帳戶之可能，而證人等非但與上訴人素
    不相識，且張馨凌所匯入陽信銀行西華分行上訴人帳戶之款
    項，復旋經不詳之詐騙集團成員提領取得，致難以追查其流
    向，是證人等所訴遭人詐欺取財一節，自堪採信；並可認定
    該等詐騙集團利用上訴人之上開二帳戶及提款卡，向證人等
    遂行詐欺取財犯行，顯為有計畫之實施犯罪。
  (二)上訴人固以上開情詞置辯，惟：(1)上訴人於九十六年十二月
    三日之警詢時供稱：上開合庫府城分行帳戶是我於九十六年
    十一月六日所開立，要用來儲蓄，後來我於九十六年十一月
    中旬整理房間時，發現不見，該帳戶的存簿、提款卡、密碼
    及印章等資料平日都隨便亂放云云（見第六分局警卷第二頁
    ），又於九十七年一月二十三日之偵查中供稱：上開合庫府
    城分行帳戶本來放在我家房間內，但也不是很確定，因為我
    的錢、重要的東西都隨便擺著，我也不確定是不是遺失，另
    外我也遺失上開陽信銀行西華分行帳戶的存簿、提款卡、密
    碼及印章等資料，我申請這兩個帳戶，其中一個是要給我子
    女儲蓄用的，另一個是準備要給大陸的老婆用的，而且因為
    我有信用破產的問題，有人告訴我這樣不能把錢存在單一帳
    戶內，我才申請該二個帳戶云云（見臺南地檢署九十七年度
    核交字第三四○號卷第四、五頁）；上訴人於九十六年十二
    月二十一日之警詢時復供稱：上開陽信銀行西華分行帳戶是
    我於九十六年十一月五日所開立，要用來儲蓄，但開立後都
    沒有除入款項，後來我於九十六年十一月十四日整理房間時
    ，發現不見，我家九十六年十一月五日起未曾遭受住宅竊盜
    云云（見第四分局警卷第三、四頁），是上訴人自稱其申請
    上開合庫府城分行及陽信銀行西華分行帳戶係為儲蓄使用云
    云，惟該等帳戶自開立後，上訴人均未存入款項，且上訴人
    竟將此等重要物品任意亂放，實與常情大相違背，已難置信
    ，又本院查無證據可認上訴人家中曾遭竊盜，是上訴人所辯
    顯係臨訟抵賴之詞，委無足採。(2)詐騙集團以他人帳戶供作
    款項出入之帳戶，衡諸常情，通常會先取得帳戶所有人之同
    意才使用，否則一旦帳戶所有人掛失，被害人匯入之款項即
    遭凍結無法提領，帳戶所有人反可輕易辦理補發存摺、變更
    印鑑、密碼，將款項提領一空，詐騙集團自無可能冒此風險
    。本件上訴人上開二件帳戶經上訴人於九十六年十一月五、
    六日開立一節，有上開開戶資料可參，嗣未及五日，即經上
    開二位證人匯入款項，而張馨凌所匯款項復經不詳人士提領
    （乙○○所匯款項因乙○○立時報警處理凍結，詐欺集團成
    員未及提領），因詐騙集團無從知悉帳戶所有人何時會辦理
    掛失，要無可能利用該帳戶而陸續為前揭交易。合理解釋即
    該帳戶係經帳戶所有人交付或授權使用；亦即，上訴人所有
    上開二件帳戶之存摺、金融卡（密碼）等物，係上訴人提供
    予詐欺集團使用一節，足堪認定。
  (三)按今日一般人至郵局或銀行開設帳戶並非難事，如非供犯罪
    之非法使用，自無置自己名義帳戶不用，而取得他人帳戶使
    用之必要。且金融存款帳戶事關存戶個人財產權益之保障，
    其與存戶印鑑章甚至金融卡結合，具高度專有性，除非本人
    或與本人親密關係者，難認有何理由可自由流通使用，一般
    人皆有妥為保管防免他人任意使用之認識；參以邇來詐騙集
    團使用他人帳戶作為指示被害人匯款工具之犯罪類型層出不
    窮，並廣經媒體披載，凡對社會動態非全然不予關注者均能
    知曉。本件上訴人為成年人，足認其心智成熟，具一般智識
    程度及社會經驗，對於上開各情，自有認識，竟仍將上開二
    件帳戶存摺、金融卡及密碼等物提供予姓名年籍均不詳之人
    使用，其主觀上顯具有縱該取得帳戶之人以之為詐欺取財工
    具，亦不違背其本意之幫助詐欺取財不確定故意甚明。
  (四)綜合上情，上訴人提供二件帳戶予他人使用，既可預見該等
    正犯係為掩飾或隱匿因詐欺行為所得財物之用，且被害人等
    確因受詐欺而陷於錯誤始分別匯款至上訴人上開二件帳戶，
    已如前述，是上訴人顯有幫助不詳詐騙集團詐欺取財之行為
    及故意存在，至為灼然。上訴人所辯，難以採信，本件事證
    明確，其幫助詐欺之犯行，應洵堪認定。
二、上開詐騙集團成員間就上開詐欺取財犯行，有犯意聯絡及行
    為分擔，均為共同正犯；核上訴人即被告（下稱上訴人）甲
    ○○基於幫助詐騙集團犯刑法第三百三十九條第一項詐欺取
    財犯罪之故意，而犯上開之罪，應依刑法第三十條第一項前
    段規定，論以共同詐欺取財罪之幫助犯，並依同條第二項之
    規定，按正犯之刑度減輕之。上訴人以一次提供上開二件帳
    戶之行為，幫助不法詐騙集團成員二次詐欺取財犯行，應認
    上訴人係以一行為同時觸犯二個幫助詐欺取財罪，為同種想
    像競合犯，應依刑法第五十五條規定，從一情節較重之幫助
    詐欺取財罪處斷。臺灣臺南地法院檢察署檢察官移送併辦部
    分，雖未經檢察官聲請以簡易判決處刑，惟與檢察官原聲請
    以簡易判決處刑之部分，有想像競合犯之裁判上一罪關係，
    應為聲請簡易判決處刑效力所及，自應併予審究。
三、原審以本件事證明確，論處上訴人罪刑本非無見，惟檢察官
    移送併案部分，原審未及審酌，原判決尚有未洽，上訴人上
    訴意旨否認犯罪，請求撤銷改判云云，雖無理由，惟原判決
    既有上開未洽即難予維持，應由本院撤銷改判。爰審酌上訴
    人本身雖未實際參與詐欺取財犯行，然其提供二件帳戶供不
    法犯罪集團使用，不僅造成執法機關不易查緝犯罪行為人，
    嚴重危害社會治安，助長社會犯罪風氣，更造成被害人等求
    償上之困難，且犯後未坦認犯行，惟念及被害人等遭詐騙金
    錢數額，並考量上訴人業於九十七年三月十三日協助被害人
    乙○○取回匯入上開合庫府城分行帳戶之金錢（有切結書及
    證明書各一紙附卷可憑，見簡上卷第三、四頁）等一切情狀
    ，量處如主文第二項所示之刑，並諭知易科罰金之折算標準
    ，以資懲儆。
四、末按被告於第二審經合法傳喚，無正當之理由不到庭者，得
    不待其陳述，逕行判決，刑事訴訟法第三百七十一條定有明
    文。次按對於簡易判決處刑不服而上訴者，得準用上開規定
    ，此觀諸刑事訴訟法第四百五十五條之一第三項之規定自明
    。本件上訴人經本院合法傳喚，無正當理由未到庭，本院爰
    不待其陳述，而為一造辯論判決，併予敘明。
據上論斷，應依刑事訴訟法第四百五十五條之一第一項、第三項
、第三百七十一條、第三百六十九條第一項前段、第三百六十四
條、第二百九十九條第一項前段，刑法第三十條、第三百三十九
條第一項、第五十五條前段、第四十一條第一項前段，刑法施行
法第一條之一第一項、第二項前段，判決如主文。
本案經檢察官王  誠到庭執行職務。
中    華    民    國    97    年    6     月    4     日
                  刑事第八庭  審判長法  官  彭喜有
                                    法  官  李東柏
                                    法  官  盧鳳田
以上正本證明與原本無異。
本件不得上訴。
                                    書記官  吳姁穗
中    華    民    國    97    年    6     月    4     日
附錄本件論罪科刑法條：
中華民國刑法第339條第1項：
意圖為自己或第三人不法之所有，以詐術使人將本人或第三人之
物交付者，處5年以下有期徒刑、拘役或科或併科1千元以下罰金
。


司法院資訊處製作；財團法人民間司法改革基金會備份。
